臺灣屏東地方法院刑事判決　　　　　　　 96年度易字第498號
公　訴　人　臺灣屏東地方法院檢察署檢察官
被　　　告　甲○○
上列被告因重利案件，經檢察官提起公訴（95年度偵字第6714號
），本院裁定以簡式審判程序審理，判決如下：
    主  文
甲○○共同乘他人急迫貸以金錢，而取得與原本顯不相當之重利
，處有期徒刑伍月，減為有期徒刑貳月又拾伍日，如易科罰金，
以銀元參佰元即新臺幣玖佰元折算壹日。又以加害生命、身體之
事，恐嚇他人致生危害於安全，處有期徒刑參月，減為有期徒刑
壹月又拾伍日，如易科罰金，以新臺幣壹仟元折算壹日。應執行
有期徒刑參月，如易科罰金，以銀元參佰元即新臺幣玖佰元折算
壹日。緩刑參年，緩刑期間付保護管束。
    事　實　及　理  由
一、事實：引用起訴書犯罪事實欄之記載（如附件）。
二、證據：除引用起訴書證據清單欄之記載（如附件），並增加
    引用被告於本院審理中之自白為證據。
三、按行為後法律有變更者，適用行為時之法律。但行為後之法
    律有利於行為人者，適用最有利於行為人之法律，刑法第2
    條第1 項定有明文。查被告向被害人索取重利行為之前，刑
    法即已修正，惟由總統以華總一義字第09400014901 號令公
    布自95年7 月1 日施行。刑法施行法亦於95年6 月14日由總
    統公布，於95年7 月1 日施行。因修正後之刑法第2 條第1
    項規定，係規範行為後法律變更所生新舊法律比較適用之準
    據法，於刑法修正施行後，應適用修正後刑法第2 條第1 項
    之規定為「從舊從輕」之比較。而於比較時，則應併就罪刑
    有關之共犯、未遂犯、想像競合犯、牽連犯、連續犯、結合
    犯，以及累犯加重、自首減輕暨其他法定加減原因（如身分
    加減）與加減比例等一切情形，本於統一性及整體性原則，
    綜其全部罪刑之結果而為比較（最高法院95年5 月23日刑事
    庭第8 次會議決議參照）。本件被告所犯重利罪部分涉及之
    法律變更部分，計有下列數項：
    (一)刑法第344 條之法定刑：修正後刑法第33條第5 款規定:
      「罰金: 新臺幣1,000 元以上，以百元計算之。」修正前
      之刑法同條款則規定: 「罰金：1 元以上」（依罰金罰鍰
      提高標準條例第1 條規定應為銀元10元，即新臺幣30元）
      。故依修正後之規定，刑法第344 條之法定刑下限已經提
      高，新舊法比較結果，以修正前之舊法對被告較為有利。
    (二)刑法第41條第1 項前段: 刑法修正前，被告如犯最重本刑
      為5 年以下有期徒刑以下之刑之罪，而受6 個月以下有期
      徒刑或拘役之宣告，依刑法第41條第1 項前段及罰金罰鍰
      提高標準條例第2 條規定，得以銀元300 元即新臺幣900
      元折算1 日易科罰金。惟依修正後之同條項規定，則以新
      臺幣1,000 元、2,000 元或3,000 元折算1 日而易科罰金
      ，兩相比較，自以修正前之舊法對被告較為有利。
    (三)刑法第74條緩刑之規定: 本件被告未曾犯罪受有期徒刑之
      宣告，故不論依修正前後之刑法第74條規定，皆得宣告緩
      刑。又依刑法施行法第6 條之1 規定可知，不論緩刑宣告
      係在新法施行前適用舊法為之，或新法施行後適用新法為
      之，皆依新法規定撤銷緩刑。故修正後之刑法雖擴張得撤
      銷緩刑事由，並不影響對被告之利益。此外，新法第74條
      第2 項規定得命受緩刑宣告之行為人履行負擔，同條第5
      項規定緩刑之效力不及於從刑及保安處分。而舊刑法則無
      命履行負擔之規定，其緩刑效力亦可及於從刑，整體比較
      下，依新法規定所為緩刑宣告較不利於行為人。
    (四)刑法修正前後，宣告多數有期徒刑者，均為於各刑中之最
      長期以上，各刑合併之刑期以下，定其刑期。惟修正前係
      規定合併刑期不得逾20年，修正後則延長至30年，修正後
      之規定並未有利於被告，依刑法第2 條第1 項前段規定，
      仍應適用行為時即修正前之規定定其應執行之刑。
    (五)經綜合比較新舊刑法之規定後可知，修正後之刑法規定並
      未有利於被告，依刑法第2 條第1 項前段規定，仍應適用
      被告行為時之刑法規定處斷。惟依最高法院95年第8 次刑
      事庭會議決議，如對被告諭知緩刑時，就其緩刑部分應逕
      行適用修正後之新法，合先敘明。
四、核被告甲○○於前開時、地向被害人索取高額利息之行為，
    係犯修正前刑法第344 條之重利罪; 其為達成索取高額利息
    之目的，進而向被害人出言恐嚇之行為，因係於刑法修正後
    為之，故係犯修正後刑法第305 條之恐嚇危害安全罪。被告
    與陳昱維及真實姓名不詳之陳姓成年男子間就前揭重利部分
    之犯行有犯意聯絡及行為分擔，均為共同正犯。被告所犯上
    開兩罪，一在刑法修正前，一在刑法修正後，犯意各別，罪
    名不同，應分論併罰。爰審酌被告之智識程度，無犯罪前科
    ，本件犯罪之動機、目的，其於此犯罪集團中之分工角色，
    犯罪所得之利益，被害人所受之損害，被告之犯後態度等一
    切情狀，分別量處如主文所示之刑，並依中華民國96年罪犯
    減刑條例之規定減刑及諭知易科罰金之折算標準後，合併定
    其應執行之刑（參照法院辦理96年減刑案件應行注意事項第
    34條「數罪併罰有二以上裁判，其易刑折算標準不同時，..
    . 其易刑之折算標準，依刑法第2 條第1 項但書意旨，擇最
    利於受刑人之折算標準定之。」之規定，本件定執行刑時之
    易科罰金標準，應以修正前刑法第41條第1 項之規定處斷）
    ，以資懲儆。末查，被告前未曾受有期徒刑以上刑之宣告，
    因一時失慮，偶罹刑典，事後已坦承犯行，具有悔意，經此
    刑之宣告後，應知警惕而無再犯之虞，本院因認暫不執行其
    刑為當，予以宣告緩刑3 年，並於緩刑期間內付保護管束，
    用啟自新。
據上論斷，應依刑事訴訟法第284 條之1 、第273 條之1 第1 項
、第299 條第1 項前段、第310 條之2 ，刑法第2 條第1 項前段
、第28條、第305 條、第74條第1 項第1 款、第93條第1 項，修
正前刑法第344 條、第41條第1 項前段、第51條第5 款，修正前
罰金罰鍰提高標準條例第1 條前段、修正廢止前罰金罰鍰提高標
準條例第第2 條，中華民國96年罪犯減刑條例第2 條第1 項第3
款、第7 條，判決如主文。
中　　華　　民　　國　　96　　年　　9 　　月　　14　　日
                  刑事第四庭    法  官  王以齊
以上正本證明與原本無異。
如不服本判決應於收受本判決送達後十日內向本院提出上訴書狀，
其未敘述上訴理由者，並得於提起上訴後十日內向本院補提理由
書狀（均須按他造當事人之人數附繕本）「切勿逕送上級法院」
中　　華　　民　　國　　96　　年　　9 　　月　　14　　日
                                書記官  盧姝伶
附錄本判決論罪科刑法條：
修正前刑法第344條
乘他人急迫、輕率或無經驗貸以金錢或其他物品，而取得與原本
顯不相當之重利者，處1 年以下有期徒刑、拘役或科或併科1 千
元以下罰金。
修正前刑法第305條
以加害生命、身體、自由、名譽、財產之事，恐嚇他人致生危害
於安全者，處2 年以下有期徒刑、拘役或3 百元以下罰金。
